臺灣士林地方法院刑事判決
                                    110年度金訴字第247號
公  訴  人  臺灣士林地方檢察署檢察官
被      告  邱奕珉


上列被告因違反洗錢防制法等案件，經檢察官提起公訴（110年
度偵字第6366號），本院判決如下：
    主    文
邱奕珉共同犯洗錢防制法第十四條第一項之洗錢罪，處有期徒刑
參月，併科罰金新臺幣伍仟元，罰金如易服勞役，以新臺幣壹仟
元折算壹日。
    犯罪事實
一、邱奕珉與真實姓名年籍不詳之人（下稱某甲）共同基於詐欺
    取財及洗錢之犯意聯絡，由邱奕珉於民國109年8月28日前某
    時，向不知情之友人趙傳宗借得其不知情之女友蔡佳婷（另
    經臺灣彰化地方檢察署檢察官以110年度偵字第3860號不起
    訴處分確定）所有中華郵政股份有限公司帳號000-00000000
    0XXXXX號帳戶（詳細帳號詳卷，下稱本案帳戶）之帳號後，
    再將帳號提供予某甲作為網路詐騙收受詐欺取財犯罪所得之
    用。嗣某甲以網路通訊軟體LINE（下稱LINE）暱稱為「冠」
    之帳號，於109年8月5日向彭子晏佯稱：有振興券得以半價
    出售，以新臺幣（下同）5萬元可換購價值10萬元之振興券
    云云，致使彭子晏陷於錯誤而匯款5萬元，其中1萬元於同年
    月28日22時58分匯至本案帳戶內，某甲隨即聯繫邱奕珉，邱
    奕珉再通知趙傳宗領款，趙傳宗遂與蔡佳婷於109年9月3日1
    5時55分，在中壢南園郵局臨櫃領取1萬元現金後，旋由趙傳
    宗在桃園市中壢區美麗歐洲社區樓下，將上開1萬元交予邱
    奕珉收受之，邱奕珉再將之交付某甲，製造金流之斷點致檢
    警無從追查，以此方式掩飾及隱匿前揭犯罪所得之去向。嗣
    經彭子晏遲未收受振興券，後無法聯繫「冠」，始知受騙，
    報警處理，始循線查獲上情。
二、案經彭子晏訴由彰化縣警察局芳苑分局報告臺灣士林地方檢
    察署檢察官偵查起訴。
    理    由
壹、程序部分
一、按被告以外之人於偵查中向檢察官所為之陳述，除顯有不可
    信之情況者外，得為證據，刑事訴訟法第159條之1第2項定
    有明文。而被告以外之人於偵查中所為之陳述，因其陳述未
    經被告詰問，應認屬於未經合法調查之證據，並非無證據能
    力，而禁止證據之使用。本件證人趙傳宗於偵查中檢察官訊
    問時所為之陳述，業經以證人身分具結，且檢察官原則上均
    能遵守法律規定，不致違法取供，另依其陳述作成時之客觀
    條件及環境而為判斷，係出於供述者之自由意思，並無顯有
    不可信之情況，該陳述本具證據能力。又於本院準備程序、
    審理時詢問有無證據聲請調查時，被告邱奕珉均未聲請傳喚
    詰問證人趙傳宗（參本院卷第34頁、第86頁），可認係捨棄
    對質詰問權之行使，則證人趙傳宗上開於偵訊時向檢察官所
    為之陳述，即難謂屬未經合法調查之證據，該陳述自有證據
    能力。
二、本判決其餘所引用被告以外之人於審判外之陳述，檢察官、
    被告於本院審理時均表示同意做為證據（本院卷第83頁），
    且迄於言詞辯論終結前亦未聲明異議，本院審酌上開證據資
    料作成時之情況，尚無違法不當及證明力明顯過低之瑕疵，
    而認為以之作為證據應屬適當，依刑事訴訟法第159條之5規
    定，均有證據能力。其餘認定本案犯罪事實之非供述證據，
    亦查無證據證明有公務員違背法定程序取得之情形，且經本
    院於審理期日提示予被告辨識而為合法調查，亦有證據能力
    。
貳、實體部分
一、被告固坦承於上開時地透過趙傳宗向蔡佳婷借得本案帳號，
    並收受1萬元之事實，惟矢口否認有何上開洗錢等之犯行，
    辯稱：我幫我朋友黃昱翔借帳戶，他沒有跟我講借帳戶要做
    什麼，趙傳宗直接轉交給黃昱翔，沒有透過我，我有把提款
    卡拿給黃昱翔，被害人匯的1萬並沒有人交給我，我也沒有
    抽取任何錢，我不知道是詐騙行為，我否認洗錢等語。
二、經查：
(一)被告於109年8月28日前某時，向趙傳宗借得其女友蔡佳婷所
    有本案帳戶之帳號後，再將帳號提供予某甲，嗣告訴人彭子
    晏於109年8月5日，遭不詳詐騙集團以LINE佯稱有振興券得
    以半價出售，以5萬元可換購價值10萬元之振興券云云，致
    其陷於錯誤，而依指示於同年月28日22時58分匯款1萬元至
    本案帳戶，由趙傳宗與蔡佳婷於同年9月3日15時55分，在中
    壢南園郵局臨櫃領取1萬元現金後，旋由趙傳宗在桃園市中
    壢區美麗歐洲社區樓下，將上開1萬元交付被告，被告再將
    之交付某甲之事實，業經證人蔡佳婷於警詢、證人即告訴人
    於警詢及偵查中、證人趙傳宗於偵查時證述甚詳（偵卷第13
    頁至第16頁、第21頁至第23頁、第109頁至第111頁、第145
    頁至第149頁），並有LINE對話紀錄及網路交易截圖、存摺
    內頁明細照片、中華郵政股份有限公司110年1月8日儲字第1
    100007256號函暨本案帳戶基本資料及歷史交易清單、110年
    3月31日儲字第1100080929號函暨郵政存簿儲金提款單各1份
    存卷可參（偵卷第37頁至第43頁、第95頁至第97頁），並為
    被告於本院準備程序中所不爭執（本院卷第32頁），上情應
    堪認定。被告於本院審理時翻稱：我拿趙傳宗給我的提款卡
    去林口拿給黃昱翔，提款動作就是黃昱翔那邊事情，怎麼操
    作或領錢我不清楚，我沒有拿到1萬等語（本院卷第83頁至
    第84頁），顯與告訴人所匯款項係由蔡佳婷臨櫃提領之客觀
    事實不符，亦與蔡佳婷、趙傳宗之證詞相違，且被告僅知黃
    昱翔姓名及生日，而無其聯絡方式，經本院以前揭資訊查詢
    戶籍資料後傳喚生日相符之黃昱翔到庭，惟該黃昱翔具狀陳
    稱不認識被告，有刑事請假狀1張附卷可查（本院卷第61頁
    ），是被告上開所辯，顯不足採。
(二)按我國金融機構眾多，各金融機構除廣設分行外，復在便利
    商店、商場、公、私立機關、行號設立自動櫃員機，持卡人
    使用自動櫃員機提領款項極為便利，依一般人之社會生活經
    驗，如將款項隨意匯入他人帳戶內，將有遭帳戶所有人提領
    一空招致損失之風險，故若帳戶內之款項來源正當，實無將
    款項匯入他人帳戶再委請該人代為提領後交付與己之必要，
    是若遇刻意將款項匯入他人帳戶，再委託他人代為提領款項
    之情形，依一般人之社會生活經驗，即已心生合理懷疑所匯
    入之款項可能係詐欺所得等不法來源。況詐欺集團利用車手
    提領人頭金融機構帳戶款項，業經報章媒體多所披露，並經
    政府及新聞為反詐騙之宣導，是一般具有通常智識之人，應
    均可知利用他人帳戶並委由他人以臨櫃或至自動付款設備方
    式分別多次提領金融機構帳戶款項者，多係藉此取得不法犯
    罪所得，且隱匿金融機構帳戶內資金實際取得人之身分，以
    逃避追查。而被告亦自承：我不把提款卡借給別人，當然會
    擔心別人用我的提款卡作違法事情等語（本院卷第88頁），
    足見被告對於金融帳戶之重要性有一定程度之知悉，應具有
    相當智識程度與社會經驗，對於上情自無不知之理。再者，
    被告於準備程序稱：我幫我朋友借帳戶，我是透過朋友喝酒
    認識他的，他沒有跟我講借帳戶要做什麼，他沒有講這錢從
    哪裡來等語（本院卷第30頁），於審理時稱：是喝酒認識，
    後來一起出去玩，都沒有聯繫方式，他說有無帳戶可以借給
    他，他有一筆錢要匯進來等語（本院卷第87頁），則從被告
    上開陳述，實難認被告與某甲間有何相當信賴關係。又依被
    告所述本身申領3個金融帳戶，卻不將自己之帳戶借用給朋
    友，反向趙傳宗乃至其女友蔡佳婷借用帳戶（參本院卷第89
    頁），再將該帳戶號碼提供他人，待款項匯入後，通知趙傳
    宗協同蔡佳婷提領向其等收取以交付某甲等節，不僅與常理
    相違，亦至為費事週折，更見其有刻意掩飾、隱匿犯罪所得
    之情，而意在製造行蹤斷點，避免警方查緝，衡情被告對依
    某甲指示向人借用帳戶、收取款項，係以相當於收水之身分
    完成詐欺集團之詐欺取財犯行，並以人頭金融帳戶掩飾隱匿
    詐欺款項金流及躲避追查乙節，應有相當之認知，堪認被告
    確實以詐欺、洗錢之故意而與某甲有犯意聯絡無訛。
(三)至被告雖聲請再次傳喚黃昱翔到場對質，惟本院認依卷內現
    存事證，前揭事項已臻明瞭無再調查之必要。綜上所述，被
    告所辯上情，無非卸責之詞，不足採信。本件事證明確，被
    告之犯行，堪以認定。
三、論罪科刑之理由
(一)核被告所為，係犯洗錢防制法第14條第1項之洗錢罪及刑法
    第339條第1項之詐欺取財罪。被告利用不知情之蔡佳婷、趙
    傳宗提領、交付款項為間接正犯。被告與某甲就上開犯行，
    彼此間有犯意聯絡及行為分擔，為共同正犯。被告係一行為
    同時觸犯詐欺取財罪及一般洗錢罪，屬想像競合犯，應依刑
    法第55條前段規定從一重論以洗錢罪處斷。
(二)爰以行為人之責任為基礎，審酌被告與某甲共同詐取告訴人
    之財物，造成其受財產上損失，被告不僅漠視他人財產權，
    更製造金流斷點，影響財產交易秩序，亦徒增檢警機關追查
    集團上游成員真實身分之難度，犯罪所生危害非輕，所為實
    屬不該，又其否認犯行，然與告訴人和解並履行，有本院10
    9年度審附民字第431號和解筆錄、交易明細影本各1紙存卷
    可參（本院110年度審金訴字第392號卷第30-1頁、本院卷第
    39頁），復查無證據證明被告有何取得對價之情形，考量其
    犯罪之動機、目的、手段、所生危害、素行，兼衡其自陳高
    中肄業之教育智識程度、未婚、與父母及祖母同住、從事水
    電業，日薪1,200元之家庭生活經濟狀況（本院卷第90頁）
    等一切情狀，量處如主文所示之刑，並就併科罰金刑部分諭
    知易服勞役之折算標準，以資懲儆。
四、被告固以前揭方式共同參與本件詐欺取財及洗錢犯行，惟被
    告業已賠償告訴人，業如前述，是被告所造成之損害業已填
    補，又依現存證據資料，尚無積極證據足認被告就詐欺告訴
    人之不法所得有事實上處分權限，亦無從認定被告因本件犯
    行實際受有報酬，而得依刑法規定宣告沒收。又按洗錢防制
    法第18條第1項規定「犯第14條之罪，其所移轉、變更、掩
    飾、隱匿、收受、取得、持有、使用之財物或財產上利益，
    沒收之；犯第15條之罪，其所收受、持有、使用之財物或財
    產上利益，亦同」，此一規定採取義務沒收主義，只要合於
    前述規定，法院固應為相關沒收之諭知，然該洗錢行為之標
    的是否限於行為人所有者始得宣告沒收，法無明文，實務上
    一向認為倘法條並未規定「不問屬於犯罪行為人與否均沒收
    」時，自仍以屬於被告所有者為限，始應予沒收。本院認在
    洗錢防制法並未規定「不問屬於犯罪行為人與否」之情形下
    ，自宜從有利於被告之認定。另告訴人遭詐騙經蔡佳婷提領
    之款項，輾轉經被告繳給某甲，已非屬被告所有或在其實際
    掌控中，自無從依洗錢防制法第18條第1項之規定，對其宣
    告沒收所提領之全部金額，併予敘明。
據上論斷，依刑事訴訟法第299條第1項前段，洗錢防制法第2條
第2款、第14條第1項，刑法第11條前段、第28條、第339條第1項
、第55條前段、第42條第3項前段，刑法施行法第1條之1第1項，
判決如主文。
本案經檢察官林彥均提起公訴，檢察官林在培到庭執行職務。
中　　華　　民　　國　 110　　年　　11　　月　　23　　日
                  刑事第六庭  審判長  法  官  雷雯華
                                      法  官  林哲安
                                      法  官  李欣潔
以上正本證明與原本無異。
如不服本判決應於收受送達後20日內向本院提出上訴書狀，並應
敘述具體理由。其未敘述上訴理由者，應於上訴期間屆滿後20日
內向本院補提理由書（均須按他造當事人之人數附繕本）「切勿
逕送上級法院」。
                                       書記官 蔡秉芳
中　　華　　民　　國　　110 　年　　11　　月　　26　　日

附錄本案論罪科刑法條
中華民國刑法第339條
意圖為自己或第三人不法之所有，以詐術使人將本人或第三人之
物交付者，處 5 年以下有期徒刑、拘役或科或併科 50 萬元以
下罰金。
以前項方法得財產上不法之利益或使第三人得之者，亦同。
前二項之未遂犯罰之。

洗錢防制法第14條
有第二條各款所列洗錢行為者，處7年以下有期徒刑，併科新臺
幣5百萬元以下罰金。
前項之未遂犯罰之。
前二項情形，不得科以超過其特定犯罪所定最重本刑之刑。